最高法院刑事判決　　　　　　　　　 111年度台上字第3054號
上　訴　人　賴威程



上列上訴人因違反毒品危害防制條例案件，不服臺灣高等法院中
華民國111年3月17日第二審判決（111 年度上訴字第78號，起訴
案號：臺灣桃園地方檢察署109年度偵字第28454號），提起上訴
，本院判決如下：
    主  文
上訴駁回。
    理  由
一、按刑事訴訟法第377 條規定，上訴於第三審法院，非以判決
    違背法令為理由，不得為之。是提起第三審上訴，應以原判
    決違背法令為理由，係屬法定要件。如果上訴理由書狀並未
    依據卷內訴訟資料，具體指摘原判決不適用何種法則或如何
    適用不當，或所指摘原判決違法情事，顯與法律規定得為第
    三審上訴理由之違法情形，不相適合時，均應認其上訴為違
    背法律上之程式，予以駁回。本件經原審審理結果，認上訴
    人賴威程有原判決事實欄所記載之犯行，因而撤銷第一審之
    不當科刑判決，仍論處上訴人犯修正前販賣第三級毒品未遂
    罪刑，及諭知相關之沒收、追徵。已詳敘其調查、取捨證據
    之結果，與如何憑以量刑之理由。從形式上觀察，原判決並
    無足以影響判決結果之違法情形存在。
二、上訴意旨略稱：
（一）本件係由共同被告黃韋祥透過通訊軟體WECHAT（微信）發
      布販毒訊息，並由其就毒品販售之價格、數量等交易細節
      ，負責與買受者商議，上訴人僅依黃韋祥告知之結果攜帶
      毒品至交易地點，自難論以共同販賣毒品罪，而應僅係幫
      助犯。原判決認上訴人與黃韋祥成立共同正犯，應有適用
      法則不當之違法。
（二）上訴人犯後態度良好並配合偵查及審理，祇因一時失慮，
      致罹刑典，並衡其犯罪之動機、目的、手段、平日素行、
      智識程度、犯罪所生之危害，原判決雖已依刑法第59條規
      定予以酌減，然其量刑仍屬過高，而有悖於罪刑相當原則
      之違法。
三、惟查：
（一）刑法關於正犯、幫助犯之區別，係以其主觀之犯意及客觀
      之犯行為標準，凡以自己犯罪之意思而參與犯罪，無論其
      所參與者是否係犯罪構成要件之行為，皆為正犯，其以幫
      助他人犯罪之意思而參與犯罪，其所參與者，如係犯罪構
      成要件之行為，亦為正犯，必以幫助他人犯罪之意思而參
      與犯罪，其所參與者又為犯罪構成要件以外之行為，始為
      幫助犯。以販賣毒品罪為例，舉凡看貨、議價、洽定交易
      時地、送貨、收款等作為，皆屬販賣行為之部分舉動，而
      為販賣毒品罪構成要件之行為。如行為人主觀上知悉相關
      之他人從事販賣毒品之行為，客觀上為該他人分擔議價、
      洽定交易時地、送貨、收款等屬於販賣毒品罪構成要件之
      部分行為，即屬共同正犯，要不能僅評價為販賣毒品罪之
      幫助犯。原判決以上訴人對於其與黃韋祥共同基於販賣第
      三級毒品以牟利之犯意聯絡，先由黃韋祥透過通訊軟體WE
      CHAT（微信）傳送販毒訊息招攬客人，嗣與佯稱為購毒者
      之員警議定交易內容後，再聯絡上訴人由其運送含有第三
      級毒品成分之咖啡包至交易地點之事實，業已坦承不諱，
      並有卷內相關證據資料可稽，乃認上訴人與黃韋祥就本件
      犯行，具犯意聯絡及行為分擔，應論以共同正犯。經核原
      判決既已認定上訴人與黃韋祥有共同販賣第三級毒品之犯
      意聯絡，並有交付毒品之犯行，自屬參與販毒之構成要件
      行為。原判決論以共同正犯，於法核無違誤。上訴意旨㈠
      徒以個人說詞，而為不同法律評價，執以指摘原判決此部
      分違法，自非合法之第三審上訴理由。
（二）刑之量定係法院就個案犯罪為整體之評價，乃事實審法院
      得依職權自由裁量之事項，故量刑判斷當否之準據，應就
      判決之整體觀察為綜合考量，苟已以行為人之責任為基礎
      ，斟酌刑法第57條各款所列情狀，在法定刑度內，酌量科
      刑，無偏執一端，致明顯失出失入情形，即不得任意指摘
      為違法，以為第三審上訴之理由。原審依刑法第25條第 2
      項、第59條之規定遞予減輕其刑，而就上訴人本件犯行，
      以其責任為基礎，具體審酌刑法第57條所定之科刑標準等
      一切情狀，並說明：上訴人明知毒品戕害他人身心健康甚
      鉅，亦危害社會秩序，仍漠視毒品之危害性，夥同共犯黃
      韋祥著手對外販售含有第三級毒品之咖啡包予他人，若其
      所為既遂，勢必助長毒品流通，所為誠屬不該，惟念及犯
      後終能坦承犯行之態度，兼衡其家庭狀況等一切情狀，量
      處有期徒刑2 年。經核所為量刑並無悖於刑罰相當原則、
      比例原則等違法，上訴意旨㈡指摘原判決量刑過重，而悖
      於罪刑相當原則、比例原則云云，係就原判決已詳予說明
      之量刑理由，重為爭執，洵非上訴第三審之合法理由。
四、綜上，本件上訴係徒憑己見再事爭執，核與得為第三審上訴
    理由之違法情形不相適合，其上訴為違背法律上之程式，應
    予駁回。
據上論結，應依刑事訴訟法第395條前段，判決如主文。
中    華    民    國   111    年    7     月    28    日
                  刑事第二庭審判長法  官  林  勤  純  
                                  法  官  王  梅  英  
                                  法  官  李  釱  任  
                                  法  官  吳  秋  宏  
                                  法  官  莊  松  泉  
本件正本證明與原本無異
                                  書記官
中    華    民    國   111    年    8     月    2     日